臺灣臺中地方法院臺中簡易庭民事判決
111年度中消簡字第3號
原      告  徐有為  
被      告  山富國際旅行社股份有限公司


法定代理人  陳國森  
訴訟代理人  葉立宸  
上列當事人間損害賠償事件，於民國111年4月14日言詞辯論終結
，本院判決如下：
    主      文
被告應給付原告新臺幣柒萬伍仟捌佰參拾柒元及自民國一一一年
三月二十二日起至清償日止，按年息百分之五計算之利息。
原告其餘之訴駁回。
訴訟費用由被告負擔十分之六，餘由原告負擔。
本判決原告勝訴部分得假執行，被告如以新臺幣柒萬伍仟捌佰參
拾柒元為原告預供擔保或提存，得免為假執行。
    事實及理由
一、按消費訴訟，得由消費關係發生地之法院管轄，消費者保護
    法第47條定有明文，此所謂消費關係發生地包括契約關係發
    生地即契約訂立地及契約履行地。本件原告在其臺中市太平
    區之住家透過網路向被告訂購機票，契約訂立地位在臺中市
    ，本院就本件訴訟自有管轄權，合先敘明。
二、原告主張：原告於民國110年6月1日傍晚於臺中市住家上網
    向被告購買聯合航空公司110年6月2日上午9時50分飛往美國
    舊金山、110年6月28日18時45分返抵臺灣之來回機票5張(3
    位成人、2位孩童），同時刷卡支付新臺幣（下同）20萬426
    1元。詎原告一家老小共5人於110年6月1日上午6時30分前趕
    到桃園機場，檢具沙鹿童綜合醫院開立之新冠肺炎PCR自費
    核酸檢測證明5紙，並身穿全套隔離衣向航空公司櫃檯辦理
    登機時，竟因被告未履行開票義務，致原告一家老小共5人
    不得登機，原告於機場致電聯繫被告緊急處理，但被告公司
    無人接聽電話，原告一家當下滯留在機場，只能苦等被告公
    司有人上班處理，基於美國入境所要求新冠肺炎PCR核酸檢
    測證明，自開立起僅有短短2至3天效力，逾時即須重新檢測
    ，原告已安排好美國舊金山機場接送及住宿等，如行程更改
    將造成鉅額費用損失。原告為避免損害擴大，即透過被告公
    司改訂當天晚上尚有機位之長榮航空公司機票，同天、同經
    濟艙等級之長榮航空公司票價為31萬2600元，因被告未履行
    開票義務，原告受有機票價差損害10萬8339元外（312600元
    -204261元＝108339元)，整個行程被迫改為110年6月2日19時
    40分出發、110年7月2日5時15分返抵臺灣，多浪費6月2日整
    個白天工作時間、6月29日、30日、7月1日3個全天及7月2日
    上午半天，共計4.5個工作日之時間浪費損害，如若不考慮
    另有增加的美國住宿費用，僅以原告夫妻2人每人每日工作
    損害至少2000元計算，4.5個工作日之時間浪費損害為1萬80
    00元(2000元×2人×4.5天＝18000元)，以上合計12萬6339元，
    爰依債務不履行之法律關係請求被告如數賠償，並聲明：被
    告應給付原告12萬6339元及自起訴狀繕本送達翌日起至清償
    日止，按年息百分之5計算之利息。
三、被告則以：原告於110年6月1日使用被告機票訂購系統，向
    聯合航空公司訂購110年6月2日上午9點50分出發飛往舊金山
    來回機票5張，共20萬4261元，被告於收受訂單（訂單編號
    ：Z0000000000)後，隨即透過網路串接系統，將原告之需求
    轉接至聯合航空，並透過聯合航空提供之電腦訂位代碼（PN
    R：OB29R9)，開立機票訂單確認信提供予原告，且傳送機票
    付款成功確認書予原告，於該確認書中明確告知，15至30分
    鐘内如未收到電子機票，請洽客服專線或客服信箱，但原告
    未遵守該確認書之權利義務，未向被告反映未取得電子機票
    ，且誤認該確認書即電子機票，被告已盡告知義務，自屬可
    歸責原告，被告於110年6月2日約上午10點始發現原告未搭
    乘UA872去程班機，為商譽及旅客之售後服務品質，被告雖
    無義務，亦全力協助原告另外向長榮航空訂購機票，嗣後，
    原告順利搭乘長榮航空去回程班機至美國施打新冠病毒疫苗
    。縱原告透過被告網路系統代購機票，然被告開立機票訂單
    確認信中明確記載由航空公司提供電腦代碼(PNR：OB29R9)
    ，被告僅將需求轉介於航空公司，由航空公司開立電子機票
    ，業界交易慣例中，旅行社並無飛機可供搭乘，更不可能有
    旅行社開立機票之情事存在，被告充其量僅係受聯合航空委
    託代理銷售個人機票之勞務代理人，由聯合航空開立電子機
    票，旅客運送契約仍存在於旅客即原告與航空公司間，與被
    告無涉，縱有契約關係亦非委任等語置辯，答辯聲明：駁回
    原告之訴。
四、得心證之理由：
　㈠原告主張其於110年6月1日傍晚上網向被告購買110年6月2日
    上午9時50分飛往美國舊金山、110年6月28日18時45分返抵
    臺灣之來回機票5張(3位成人、2位孩童），刷卡支付20萬42
    61元，因被告未履行開票致原告不得登機，後透過被告改訂
    當天晚上長榮航空公司機票，支付票價31萬2600元等情，業
    據其提出網路交易截圖、相片、信用卡傳真刷卡單及機票相
    片為證（見卷第23-30頁），且為被告所不爭執，堪信為真
    正。
　㈡按「稱委任者，謂當事人約定，一方委託他方處理事務，他
    方允為處理之契約」，民法第528 條定有明文。原告經由被
    告設置網站購買聯合航空公司往返舊金山機票，應於聯合航
    空公司同意原告訂購而開出機票予原告，原告與聯合航空公
    司間成立旅客運送契約。被告抗辯伊係代理聯合航空公司銷
    售個人機票，與原告間無契約關係存在，縱有契約關係亦非
    委任云云。然觀之原告提出之網路交易截圖，原告係在被告
    網站訂購機票、網站抬頭為「山富旅遊」，又被告發給原告
    機票付款成功確認書畫面之「改期說明」及「退票及其他說
    明」記載改期或退票需收取航空公司罰金及被告公司服務費
    、手續費等，顯然被告並非基於聯合航空公司代理人資格與
    原告締約，而係自己提供代訂機票服務並從中收取服務費，
    則原告經由被告設置網站購買聯合航空公司機票，應係有償
    之委任被告代購聯合航空公司機票，被告抗辯與原告間無契
    約關係，縱有契約關係亦非委任云云，並不足採。
　㈢按「受任人處理委任事務，應依委任人之指示，其受有報酬
    者，應以善良管理人之注意為之。」，「受任人因處理委任
    事務有過失，或因逾越權限之行為所生之損害，對於委任人
    應負賠償之責。」，民法第535條、第544條定有明文。被告
    接受原告付款訂購機票後，對於原告發出機票付款成功確認
    書，該確認書畫面記載「付款成功後請靜候15-30分鐘，接
    續導入自動開票。機票開立完成會E-MAIL到您指定信箱，如
    未收到機票，請洽客服專線…或客服信箱…」（見卷第24頁）
    ，依此被告應將代購電子機票傳送至原告指定信箱，惟被告
    並未完成將代購電子機票傳送至原告指定信箱之契約義務，
    顯未盡善良管理人之注意義務，即有過失，依民法第544條
    規定，原告請求被告賠償損害，於法自屬有據。
　㈣按損害賠償之債，以實際上受有損害為成立要件，倘無損害
    ，即不發生賠償問題；被害人實際上有否受損害，應視其財
    產總額有無減少而定( 108年度台上字第2647號)。原告因被
    告未完成代購機票義務，另行購買同日晚間長榮航空公司機
    票，支付票價31萬2600元，增加支出10萬8339元（312600元
    -204261元＝108339元)，自屬原告因被告債務不履行所受之
    損害。另原告主張因行程延誤，原告原告夫妻受有4.5個工
    作日之時間浪費損害1萬8000元(2000元×2人×4.5天＝18000元
    )，並未舉證證明其財產總額確因此減少，此部分請求於法
    不合，不能准許。
　㈤按損害之發生或擴大，被害人與有過失者，法院得減輕賠償
    金額或免除之，民法第217條第項定有明文。此項規定之適
    用，原不以侵權行為之法定損害賠償請求權為限，即契約所
    定之損害賠償，除有反對之特約外，於計算賠償金額時亦難
    謂無其適用，且此項基於過失相抵之責任減輕或免除，非僅
    視為抗辯之一種，亦可使請求權全部或一部為之消滅，故債
    務人就此得為提起確認之訴之標的，法院對於賠償金額減至
    何程度，抑為完全免除，雖有裁量之自由，但應斟酌雙方原
    因力之強弱與過失之輕重以定之（最高法院54年台上字第24
    33號判例參照）。被告接受原告付款訂購機票後，對於原告
    發出機票付款成功確認書記載「如未收到機票，請洽客服專
    線…或客服信箱…」（見卷第24頁），原告並未收到電子機票
    ，疏未依此提示洽詢被告，被告因此未能發現原告並未收到
    電子機票而及時採取補救措施，原告就其損害之發生亦有過
    失。斟酌雙方原因力之強弱與過失之輕重，認本件原告應負
    10分之3責任，被告應負10分之7之責任，方屬公允。依此計
    算結果，原告得請求被告賠償之金額為7萬5837元（108339
    元×7/10＝75837元，元以下4捨5入）。
　㈥按民事訴訟所謂不干涉主義（廣義的辯論主義）係指當事人
    所未聲明之利益，不得歸之於當事人，所未提出之事實及證
    據，亦不得斟酌之，此觀民事訴訟法第388 條之規定自明。
    至於適用法律，係法官之職責，不受當事人所主張法律見解
    之拘束。因此，辯論主義之範圍僅為判決基礎之事實及其所
    憑之證據，而不及於法律之適用。又關於契約之定性即契約
    之性質在法律上應如何評價，屬於法律適用之範圍。法院依
    辯論主義之審理原則就當事人事實上之陳述，依調查證據之
    結果確定契約之內容後，應依職權判斷該契約在法律上之性
    質，不受當事人所陳述法律意見之拘束（最高法院99年度台
    上字第1422號判決參照）。本件原告主張依旅遊契約之法律
    關係請求被告給付，被告則否認與原告間有契約關係存在。
    本院依職權判斷兩造間有契約關係及此契約關係應屬委任，
    並已曉諭兩造辯論，進而為契約所生法律效果之論斷，自無
    悖於辯論主義之審理原則，附此敘明。
　㈦末按「給付無確定期限者，債務人於債權人得請求給付時，
    經其催告而未為給付，自受催告時起，負遲延責任。其經債
    權人起訴而送達訴狀，或依督促程序送達支付命令，或為其
    他相類之行為者，與催告有同一之效力。」，「遲延之債務
    ，以支付金錢為標的者，債權人得請求依法定利率計算之遲
    延利息。但約定利率較高者，仍從其約定利率。」，民法第
    229條第2項、第233條第1項定有明文。原告所提民事起訴狀
    繕本至遲於111年3月21日送達被告（被告於111年3月22日就
    原告起訴狀提出答辯狀、見卷第49-56頁），被告自受起訴
    狀送達時起負遲延責任，並應自翌日起加付法定遲延利息。
五、從而，原告依委任契約之法律關係，請求被告給付7萬5837
    元及自起訴狀繕本送達翌日即111年3月22日起至清償日止，
    按年息百分之5 計算之利息，為有理由，應予准許，逾此部
    分，為無理由，應予駁回。
六、本件係就民事訴訟法第427條第1項訴訟適用簡易程序為被告
    敗訴之判決，爰依民事訴訟法第389條第1項第3 款規定，依
    職權宣告假執行，並依職權宣告被告預供擔保或提存，得免
    為假執行。
七、本件事證已臻明確，兩造其餘攻擊防禦之方法，核與判決之
    結果不生影響，無庸逐一論究，併此敘明。
八、據上論結，本件原告之訴為一部有理由，一部無理由，依民
    事訴訟法第79條、第389條第1項第3款、第392條第2 項，判
    決如主文。
中　　華　　民　　國　　111 　年　　5 　　月　　12　　日
                  臺灣臺中地方法院臺中簡易庭
                                  法  官  熊祥雲
以上正本係照原本作成。
如不服本判決，應於送達後20日內，向本院提出上訴狀並表明上
訴理由，如於本判決宣示後送達前提起上訴者，應於判決送達後
20日內補提上訴理由書（須附繕本），如委任律師提起上訴者，
應一併繳納上訴審裁判費。
中　　華　　民　　國　　111 　年　　5 　　月　　12　　日
                                  書記官  王麗麗